臺灣臺南地方法院家事判決　　　　　　　 96年度婚字第385號
原　　　告　戊○○
被　　　告　甲○○
上列當事人間請求離婚事件，經本院於民國96年10月17日言詞辯
論終結，判決如下：
    主    　文
原告之訴駁回。
訴訟費用新臺幣仟元由原告負擔。
    事實及理由
一、原告主張：
(一)兩造為夫妻，育有二女一男，惟被告於民國93年8月13日無故
  離家出走，不顧子女，由原告單獨照顧子女，學費均由原告負
  擔，原告曾遇見被告並請被告回家，但被告拒絕，原告名下有
  一間房子，被告要求將房子分給被告，原告向被告說房子是要
  留給子女。此外，被告將健保退掉，被告本來說將郵局保險轉
  讓給被告，被告願意離婚，但轉讓至今2年，被告又要求將房
  子過戶給被告才願離婚，因房子是要提供給孩子居住被告，為
  此依民法第1052條第2項訴請離婚。
(二)對被告抗辯之陳述：被告有外遇，原告並未交女朋友，被告所
  稱林雪只是朋友而已，伊只有打過被告一次，但並未說過要潑
  被告硫酸。關於車牌失竊一事，是因不知車牌為被告所拆才報
  失竊。
(三)聲明：請准原告與被告離婚。
二、被告則辯以：其沒有外遇，其雖曾晚回去，但只是去外面買
    東西碰到朋友聊天才晚歸。且原告於婚後經常酗酒賭博，酒
    後多次毆打被告，也曾要潑被告硫酸；原告有一個女朋友叫
    林雪，原告已去林雪家住。原告有一輛汽車已一、二期未繳
    納牌照稅，原告曾要被告自己去拆車牌辦理，但事後卻辦理
    汽車失竊等語置辯，並聲明：原告之訴駁回。
三、得心證之理由：
(一)原告主張兩造為夫妻，婚姻關係現仍存續中，及被告於93年8
  月13日離家出走等事實，業據提出戶籍謄本、受理查尋人口案
  件登記表各1件為證，且為被告不爭執，上開事實自堪認定。
(二)原告次主張被告離家後，被告有外遇，伊曾遇見被告並要被告
  返家，被告卻不理會，置三名子女於不顧等語，惟被告則辯稱
  ：原告在外結交女友，且曾毆打其，並說要潑硫酸等語。查：
1.原告主張被告有外遇一節，並無證據以實其說。雖兩造之子乙○○證稱：「媽媽也有交男朋友，我有看過，他常常去跟媽媽
  在一起。」然乙○○為86年9月15日生，年方10歲，有戶籍謄
  本可憑，渠於見到被告與男子常在一起之時點，年紀必然更小
  ，故對於兩性之事懵懂不明，所述之結交男朋友，是否僅係普
  通男性友人，尚未可知。此從乙○○所述認定被告交男友是因
  常常見到被告與友人出去為判斷依據，即知一二。何況兩造長
  女丙○○ (76年8月25日出生)、次女丁○○ (80年2月3日出生
  )，年紀較長，對男女份際較有概念，而丙○○對被告有無男
  有一事，證述：不清楚。丁○○則明確證述被告並無結交男友
  ，以此，不得僅依乙○○所證，而斷定被告確有外遇。原告主
  張被告有外遇之事，既無證據，自難憑採。
2.另被告辯稱原告有外遇，此據兩造之子乙○○證以：「（爸爸
  有無結交女友？）有，我不知道名字，應該是媽媽說的林雪，
  她有三個小孩，她們是自己住，有時候爸爸會過去與他們同住
  ，有時候會帶我一起過去住，我喜歡跟他們同住，他們對我不
  錯。」及兩造長女丙○○證述：「我爸爸有交女朋友。他沒有
  每天與那個女朋友住在一起，約一星期去住一二次。我不知道
  他們交往多久。」核證人所證，不僅陳述原告有結交女友，更
  明確指出原告多次至該女友住處居住。且原告雖否認結交女友
  ，然伊對是否住女友林雪家一事，始則稱：「我沒有去住林雪
  家，我是工作住在外面。」嗣經乙○○明確證述原告曾至林雪
  家過夜後，原告方改口稱：「那只是普通朋友。我有去林雪家
  住過，有好幾次都會過夜，有超過十次，沒有其他朋友與我們
  過去林雪家住。」以此，若原告與林雪僅為普通朋友，何以初
  始否認過夜之事實？雖依證人所述，尚無證據足認伊等之關係
  如何，但從原告自承十幾次到林雪家過夜之事實，即可知伊等
  關係密切，已非普通朋友可比。故被告辯稱原告交女友一事，
  應可認定。
3.被告另辯稱其曾遭原告多次毆打，並說要潑硫酸等語。惟原告
  則坦承只打過被告一巴掌，且未曾說過要潑硫酸等語，核與證
  人丙○○所證：「（有無見過爸爸打媽媽？）有，我有看過一
  次，我不知道爸爸有無說過要潑硫酸。」及丁○○證稱：「很
  久以前我有看過一次，我不知道爸爸有無說要潑硫酸。」等語
  相符。依上開證據，可信原告確曾打過被告一次。至揚言潑硫
  酸一節，並無證據為佐，即難認定。
4.被告另抗辯原告有酗酒、賭博惡習等語，此為原告否認，並稱
  ：伊有喝酒，但未酗酒。有時朋友相約會去賭博，但機會不多
  等語。惟依乙○○所述：「爸爸有在工作，會常常喝酒，大概
  天天喝，但是沒有每次都喝醉，也很少會去賭博。」另丙○○
  證以：「我爸爸會打麻將，他沒有很常打。」及丁○○證稱：
  「我爸爸會賭博，我不知道他多久賭一次。」依乙○○所證，
  雖無足認定原告是否已達酗酒程度，但可信伊喝酒之次數，應
  屬頻繁。至賭博部分，依原告及證人之證詞，均稱原告會賭博
  ，但次數不多，自可認定。
(四)按有民法第1052條第1項以外之重大事由，難以維持婚姻者，
  夫妻之一方得請求離婚。但其事由應由夫妻一方負責者，僅他
　方得請求離婚。民法第1052條第2項定有明文。此係因婚姻以
  夫妻終生之共同生活為目的，故凡對家庭生活之美滿幸福，有
  所妨礙，足以破壞共同生活之重大事由，難以維持婚姻者，夫
  妻之一方自得依民法第1052條第2項規定訴請離婚。至婚姻是
  否難以維持，應斟酌破壞夫妻共同生活之具體情事，是否客觀
  上達於動搖夫妻之共同生活，而喪失維持婚姻之意欲為斷，非
  以一方主觀之意識為依歸（最高法院90年度台上字第385號判
  決參照）。本件查被告自93年8月13日離家，迄已逾3年，兩造
  在長久分離，互不來往之情形下，夫妻關係漸趨淡薄，已可想
  見。參以原告既提起本件訴訟，而被告於本件訴訟，業已表示
  同意離婚，僅因房屋問題未能解決而延宕，足見兩造均失維繫
  婚姻之動力，可信任何人處於兩造之境況，主觀上均已無維持
  婚姻之意願，客觀上亦難期待任何人均能繼續忍受此種婚姻，
  自堪認兩造之婚姻已因重大事由而難以維持。惟綜合前開證據
  ，可知原告於婚姻關係存續中，在外結交親密之女性友人，且
  曾毆打被告一次，又有喝酒惡習，是原告對於被告離家並致婚
  姻關係破裂之事實，難辭其咎。再從原告雖已坦承曾至友人林
  雪家中過夜十餘次，惟仍否認結交女友，然對被告有外遇之事
  實，竟係以被告在工廠上班時，欺騙伊下班之時間等情節，所
  得之結論。從原告對於被告外遇與自身交友而判斷有無外遇之
  標準觀之，即可見原告寬以待己，嚴以律人。原告之舉，實乏
  夫妻應平等、互信、互諒之態度。益見兩造婚姻之不諧，雖可
  認已達民法第1052條第2項前段程度，難期兩造婚姻繼續維持
  ，然其事由之發生，原告至少須負較大之責，揆諸民法第1052
  條第2項後段規定，原告自不得依該項規定訴請離婚。從而，
  原告依民法第1052條第2項之規定訴請離婚，為無理由，應予
  駁回。
四、本件事證已臻明確，兩造其餘攻擊防禦方法及舉證，於判決
    結果不生影響，爰不予一一論列，併予敘明。
五、據上論結，本件原告之訴為無理由，依民事訴訟法第78條、
    第87條第1項，判決如主文。
中　　華　　民　　國　　96　　年　　11　　月　　28　　日
    　　　　　　　家事法庭    法　官　林富郎
上為正本係照原本作成。
如對本判決上訴，須於判決送達後20日內，向本院提出上訴狀，
應附具繕本並繳納上訴費用。
中　　華　　民　　國　　96　　年　　11　　月　　28　　日
                              書記官　劉毓如
